【裁判字號】    88,易,4468
【裁判日期】    890120
【裁判案由】    詐欺
【裁判全文】
臺灣高雄地方法院刑事判決                        八十八年度易字第四四六八號
    公  訴  人  臺灣高雄地方法院檢察署檢察官
    被      告  乙○○○
右列被告因詐欺案件，經檢察官提起公訴（八十八年度偵字第一八二四二號），本院
判決如左：
    主  文
乙○○○無罪。
    理  由
一、公訴意旨略以：被告乙○○○平日皆以別名「曾琴琴」對外與人交往，意圖為自
    己不法之所有，明知自己無償債能力，竟於八十五年三月間，在台南縣永康市○
    ○路三十六巷十六號，佯以家有急需為由，向其同事丙○○詐借新台幣（下同）
    二十萬元，並交付一紙以其別名「曾琴琴」名義所簽發之同額本票以取信於丙○
    ○，致黃女不疑有他，如數交付借貸。詎屆期竟未獲清償，嗣經黃女之夫告訴人
    甲○○依上開本票聲請法院向被告求償，又置之不理，始知受騙，因認被告涉有
    刑法第三百三十九條第一項詐欺取財罪等語。
二、按犯罪事實應依証據認定之，無証據不得推定其犯罪事實；又不能證明被告犯罪
或其行為不罰者，或其行為不罰者，應諭知無罪之判決，刑事訴訟法第一百五十
    四條第三百零一條第一項分別定有明文。次按刑法第三百三十九條第一項詐欺
    罪之成立，以意圖為自己或第三人不法所有，施用詐術使人陷於錯誤而交付財物
    為犯罪構成要件，所謂以詐術使人交付，必須被詐欺人因其詐術而陷於錯誤，如
    被害人非因行為人之施用詐術陷於錯誤，或其所用之方法不能認為詐術，即不得
    以詐欺罪相繩。
三、公訴人認被告乙○○○涉犯刑法第三百三十九條第一項詐欺罪嫌，無非以告訴人
    甲○○之指訴及被告以曾琴琴之別名書立之本票一紙，資為論罪之依據。
四、訊據被告固坦承有向丙○○借款二十萬元，惟堅決否認有任何詐欺之犯行，辯稱
    ：伊係家中變故經濟困難才無法還錢等語。經查：
    （一）被告對外皆使用「曾琴琴」之別名與人交往等情，業據告訴人甲○○於本
          院審理時供承在卷（詳見本院八十九年一月七日審理筆錄），並有被告名
          片一紙在卷可按，是以，被告確有使用「曾琴琴」別名之為交易往來之習
          慣，足以證明其主體之同一性及其人格之表彰，「曾琴琴」並非虛構之名
          義。
    （二）而被告確係因家中經濟困難始向丙○○借款，亦為告訴人所自承，而被告
          事後亦己清償上開借款，並與告訴人達成和解（詳見本院八十九年一月七
          日審理筆錄），綜上，參互以觀，被告與丙○○借款時並未施以任何詐術
          ，且無任何陷於錯誤之情事亦堪認定，被告縱嗣後因故無法依約清償，亦
          難以此即認被告有何施用詐術之犯行或有何不法為自己所有之意圖，揆諸
          前開意旨，被告之行為自與詐欺罪之構成要件有間，被告自亦不負詐欺罪
          責。是本件被告與告訴人間係單純民事債務不履行糾紛。
五、此外，復查無積極證據足資證明被告有何詐欺犯行，不能證明被告犯罪，自應為
    無罪之諭知。
據上論斷，應依刑事訴訟法第三百零一條第一項，判決如主文。
中        華        民        國    八十九    年    一    月    二十    日
                                      臺灣高雄地方法院刑事第二庭
                                          法  官  廖 建 瑜
右正本證明與原本無異。
如不服本判決，應於判決送達後十日內，向本院提出上訴狀。
                                          書記官  歐 文 政
中    華    民    國      八十九      年  一      月      二十四    日


司法院資訊處製作；財團法人民間司法改革基金會備份。
